# 日付時間 {#datetime}

```{r echo=FALSE}
load("variable.RData")
```

## Excel から読み込み

::: callout-tip
```{r echo=FALSE}
i <- i + 1
```

TIP `r sprintf("%03d", i)`: **{readxl}** で読み込み
:::

Excel で、あらかじめ Date 型、Time 型、Date (DateTime) 型の 3 つのセルを準備しておきました。

- Date: 2024/1/1
- Time: 13:00:00
- DateTime: 2024/1/1 13:00:00

```{r}
library(readxl)
datetime <- read_excel("datetime.xlsx", 
    col_types = c("date", "date", "date"))
```

読み込んだ結果は、

- Date: "2024-01-01"
- Time: "1899-12-31 13:00:00"
- DateTime: "2024-01-01 13:00:00"

Time 型は、勝手に日付が追加されるようです。

::: callout-tip
```{r echo=FALSE}
i <- i + 1
```

TIP `r sprintf("%03d", i)`: **{lubridate}** で時間のみ抽出
:::

`datetime$time` には、``1899-12-31 13:00:00'' というデータが格納されています。もともと日付はなかったので、1899-12-31 に意味はありません。

そこで、時間データのみ抽出します。

```{r}
library(lubridate)
hms(datetime$time)
hour(datetime$time)
minute(datetime$time)
second(datetime$time)
```

`hms()` という関数がありますが、うまく機能しません。`hour()` などの関数は機能しています。

## **{lubridate}** パッケージ

::: callout-tip
```{r echo=FALSE}
i <- i + 1
```

TIP `r sprintf("%03d", i)`: **{lubridate}** Cheat Sheet
:::

![Cheatsheet](https://rawgit.com/rstudio/cheatsheets/main/lubridate.pdf)

```{r echo=FALSE}
save(i, file = "variable.RData")
```
