# 特定の OS の問題 {#os}

```{r echo=FALSE}
load("variable.RData")
```

## Windows

::: callout-tip
```{r echo=FALSE}
i <- i + 1
```

TIP `r sprintf("%03d", i)` OneDrive 問題
:::

Windows では、パッケージが OneDrive というフォルダに保存される。ところが、ユーザ名が日本語でああると、パッケージを読み込めなくなってしまう。また、この中には、R のバージョンごとにサブフォルダがある。つまり、バージョンアップをするたびに今までのパッケージは使われなくなる（これは macOS や Linux でも同様）。R のバージョンアップのたびに、パッケージを一からインストールるしなければならない。

こうした問題を避けるため、(1) 別の場所にパッケージ専用のフォルダを作成し、(2) そこを読み込むように設定する。

(1) C ドライブ直下に R フォルダ（"C:\R"）を作っておく。

(2) 以下のディレクトリ内に .Renviron というファイルを作成しよう（ファイル名の最初はドット記号）。

-   Windows : C:\\Users\\username\\Documents
-   Windows : C:\\Users\\username\\OneDrive\\ドキュメント

テキストファイルは、RStudio のメニューから、File \> New File \> Text File を選択する。

ここに、以下のように記述する。

R_LIBS="C:\\R" 
LANGUAGE="en" \# 日本語の場合 ja

また、一時ディレクトリが使えないエラーが出たときは、以下のように追加する。

TMPDIR="C:\\tmp" 
TMP="C:\\tmp" 
TEMP="C:\\tmp"

Windows ではバックスラッシュが正しいが、R ではスラッシュを使う点に注意。

::: callout-tip
```{r echo=FALSE}
i <- i + 1
```
TIP `r sprintf("%03d", i)` Git タブが表示されない
:::

GitHub 関連のプロジェクトを、ユーザーディレクトリ以外に保存しいると、Git タブが表示されないことがある。

C:\\Users\\username\\.gitconfig

に、

```
[safe]
    directory = *
```

と追加する。

## macOS

::: callout-tip
```{r echo=FALSE}
i <- i + 1
```
TIP `r sprintf("%03d", i)`: ggplot で日本語を表示 (1): フォント指定
:::

```{r eval=FALSE}
theme(text = element_text(family = "HiraginoSans-W3"))
```

```{r eval=FALSE}
tm_layout(fontfamily = "HiraginoSans-W3")
```

なお、以下は ggplot ではない Base プロット

```{r eval=FALSE}
grid.text("B. 線に沿った標高", gp = gpar(fontfamily="HiraginoSans-W3"))
```

::: callout-tip
```{r echo=FALSE}
i <- i + 1
```
TIP `r sprintf("%03d", i)`: ggplot で日本語を表示 (2): ragg
:::

まず、RStudio の環境設定、General Graphics の Backend を AGG にします。

ragg を使うには、以下のうちのいずれかを行います。

1. 図を出力するチャンクオプションに `dev="ragg_png"` を追加する
2. `knitr::opts_chunk(dev = "ragg_png")` を設定する
3. YAML ヘッダ部分に `dev: "ragg_png"` を加える

ragg の弱点として、Quarto/Rmd で knit/Build した場合には日本語が表示されますが、 Run Current Chunk をした場合には 文字化けしてしまいます。

```{r echo=FALSE}
save(i, file = "variable.RData")
```
