# TeX で PDF 出力 {#tex}

```{r echo=FALSE}
load("variable.RData")
```

::: callout-tip
```{r echo=FALSE}
i <- i + 1
```

TIP `r sprintf("%03d", i)`: TeX とは
:::

TeX とは、R とは全く別のソフトウェアです。

TeX は、組版システムと言い、活版印刷のような文字や図版などの要素を紙面に配置します。現代では、数式などを含めた文書を PDF 形式で出力する際によく用いえられます。

Rmd や Bookdown、Quarto などで、PDF 出力をするときに、裏で TeX が実行されています。

TeX は、独自のシステムなので https://www.tug.org/texlive/ からインストールすることもできます。ところが、R でインストールすることもできます。それが tinytex という CRAN パッケージです。

::: callout-tip
```{r echo=FALSE}
i <- i + 1
```

TIP `r sprintf("%03d", i)`: tinytex で TeX パッケージをインストール
:::

TeX も、R と同様に必要なパッケージを追加インストールする方式になっています。**{tinytex}** は、その名の通りインストールは小さめなので、必要に応じて TeX パッケージをインストールします。

```{r eval=FALSE}
library(tinytex)
tinytex::tlmgr_install("multirow")
tinytex::tlmgr_update()
```

tinytex::tlmgr_install("scheme-full") で、すべての TeX パッケージをインストールしておく。

apalike がないというエラーが出たら、\_output.yml に以下を追加

citation_package: natbib

この他、"upmendex"、"multirow"、"pdfcrop" などを追加でインストールしておくと良い。

## 日本語 PDF

::: callout-tip
```{r echo=FALSE}
i <- i + 1
```
TIP `r sprintf("%03d", i)`: rmdja で日本語 PDF
:::

日本語PDF を作成する場合、これが最も成功率が高い。

```{r eval=FALSE}
remotes::install_github('Gedevan-Aleksizde/rmdja@development', upgrade = "never")
```

bookdown の場合、

rmdja::pdf_book_ja: default

::: callout-tip
```{r echo=FALSE}
i <- i + 1
```
TIP `r sprintf("%03d", i)`: Quarto で日本語 PDF
:::

Quarto Document を選択すると、R Markdown よりも日本語 PDF が作りやすい。このときも **{rmdja}** を使う。

1. パッケージ **{rmdja}** をインストール

2. TeX ファイルを二つ作成

preamble.tex
```
\usepackage{color}
\usepackage{makeidx}
\usepackage{colortbl}
\usepackage{tcolorbox}
\usepackage{booktabs}
```

after_body.tex
```

```

3. _quarto.yml を以下のように編集

```
format:
  pdf:
    documentclass: bxjsbook
    classoption: xelatex,ja=standard
    default-image-extension: png
    include-in-header:  preamble.tex
    include-after-body: after_body.tex
    papersize: A4
```

::: callout-tip
```{r echo=FALSE}
i <- i + 1
```
TIP `r sprintf("%03d", i)`: Quarto で索引を作成
:::

TeX ファイルを二つ作成

preamble.tex
```
\makeindex
```

after_body.tex
```
\printindex
```

## TinyTex 更新

::: callout-tip
```{r echo=FALSE}
i <- i + 1
```
TIP `r sprintf("%03d", i)`: TinyTex 更新
:::

TinyTex は、TeX と呼ばれる R とは異なるソフトウェアを管理しています。TeX も、独自のパッケージ体系を持っています。

TeX パッケージの更新方法

```{r eval=FALSE}
tinytex::tlmgr_update()
```

::: callout-tip
```{r echo=FALSE}
i <- i + 1
```
TIP `r sprintf("%03d", i)`: PDF 作成時に自動更新させない
:::

TinyTex は、Bookdown や Quarto などで PDF 作成時に、TeX を更新しようとします。

.Rprofile に、以下の行を追加します。このファイルは、

- Windows: C:\Users\<YourUsername>\Documents\.Rprofile
- macOS/Linux: ~/.Rprofile (or /Users/<YourUsername>/.Rprofile on macOS)

にあるか、ない場合は自分で作成します。

```
options(tinytex.auto_install = FALSE)
```


```{r echo=FALSE}
save(i, file = "variable.RData")
```
