# 論文 {#thesis}

```{r echo=FALSE}
load("variable.RData")
```

## Quarto

::: callout-tip
```{r echo=FALSE}
i <- i + 1
```
TIP `r sprintf("%03d", i)`: Quarto Book
:::

New Project \> New Directory \> Quarto Book


## 文献管理

::: callout-tip
```{r echo=FALSE}
i <- i + 1
```

TIP `r sprintf("%03d", i)`: Zotero を読み込む
:::

Zotero で文献管理を行なっている場合、

https://www.zotero.org/

にログイン後、

https://www.zotero.org/settings/keys

から API キーをコピーしておきます。

```{r}
library(grid)      # rasterGrob()
library(magick)    # image_read()
library(gridExtra) # grid.arrange
img1 <- rasterGrob(image_read("img/thesis-zotero.png"))
img2 <- rasterGrob(image_read("img/thesis-zotero-2.png"))
grid.arrange(img1, img2, ncol=2, nrow=1)
```

```{r eval=FALSE}
library(RefManageR)
ReadZotero(user = "7 桁の数字",
  .params = c(key = "24 文字の API キー"),
  temp.file = "references.bib",
  delete.file = FALSE)
```

```{r eval=FALSE, echo=FALSE}
library(RefManageR)
ReadZotero(user = "7 桁の数字",
  .params = c(key = "24 文字の API キー"),
  temp.file = "references.bib",
  delete.file = FALSE)
```

現状、以下の様なエラーが出て、一部しかダウンロードされていません。日本語に未対応か？

Error in ReadZotero(user = "7 桁の数字", .params = c(key = "24 文字の API キー"), : Could not parse the returned BibTeX results. If 'delete.file' is FALSE, you can try viewing and editing the file: references.bib

```{r echo=FALSE}
save(i, file = "variable.RData")
```
